臺灣士林地方法院刑事判決　
111年度易字第43號
公  訴  人  臺灣士林地方檢察署檢察官
被      告  林宗緯




上列被告因妨害名譽案件，經檢察官提起公訴（110年度偵字第5
787號），本院判決如下：
　　主    文
林宗緯犯公然侮辱罪，處罰金新臺幣捌仟元，如易服勞役，以新
臺幣壹仟元折算壹日。 
　　犯罪事實
一、林宗緯於民國110年1月4日凌晨零時8分許，在不特定人或多
    數人得以共見共聞新北市汐止區保長路19巷巷口，因聽聞周
    國中為停放車輛而按鳴喇叭，因而心生不滿，竟基於公然侮
    辱之犯意，接續以臺語對周國中辱稱：「幹你娘老雞掰」、
    「叭三小」、「幹」（下稱本案言論）等語，公然侮辱周國
    中，足以貶損其名譽及社會評價。
二、案經周國中訴由新北市政府警察局汐止分局報告臺灣士林地
    方檢察署檢察官偵查起訴。
　　理    由
壹、程序部分
    本件認定犯罪事實所引用之所有卷證資料，供述證據部分，
    經當事人於本院審理程序表示同意作為證據（本院卷第35頁
    至第36頁），本院審酌上開證據資料作成時之情況，尚無違
    法不當及證明力明顯過低之瑕疵，亦認為以之作為證據應屬
    適當，爰依刑事訴訟法第159條之5第1項規定，認有證據能
    力；非供述證據部分，亦查無證據證明有公務員違背法定程
    序取得之情形，且經本院於審理期日提示與被告辨識而為合
    法調查，亦有證據能力。
貳、實體部分
一、被告林宗緯固坦承於上開時地有為本案言論之事實，惟矢口
    否認有何上開公然侮辱之犯行，辯稱：我當時在車內跟我前
    妻有口角，我是在罵我前妻，告訴人周國中按喇叭，我下車
    叫我前妻把車開到旁邊停，我跟告訴人對話，他搖下車窗兩
    次，跟我講很刺耳的話，我就說你很趕，我講第二遍，我爸
    朋友出來叫我不要吵架。我情緒上來，沒有特定罵誰，我罵
    髒話是算在誰身上？告訴人父子有講話，他們有叫其他車輛
    過來，但是監視器沒有拍到等語。
二、經查：
(一)證人即告訴人於警詢、偵查中之證稱：於110年1月4日，因
    為我住在保長路19巷內，要開車回家要轉進巷子，對方車輛
    擋在巷口，駕駛座沒有人，我要轉進去巷子就按一聲喇叭，
    就有一個男生從巷子旁的一個建築物出來，出來就對我咆哮
    ，以臺語對我說你很趕啊，且罵幹妳娘機掰，我就下車，跟
    他說我要進去你不在我不能按喇叭嗎，他就說一句你是很趕
    喔，又開始繼續罵髒話，他是對著我罵三字經，這個女生在
    那個男生罵完之後才從副駕駛座出來等語（偵卷第15頁至第
    17頁、第74頁至第76頁），而與證人周廣智於警詢、偵查中
    結稱：我當時本來在家中洗車，門是開著的，因為我爸即周
    國中車輛的喇叭聲比較不一樣，我聽喇叭聲知道是我爸車輛
    的聲音，我就探頭出去，看到巷子口我不知道叫什麼名字的
    男生跟我爸爸爭執，我走過去過程中有聽到他站在我爸爸車
    正前方罵我爸爸髒話，有幹你娘、幹你娘機掰、幹、幹你娘
    老機掰、叭啥小，我爸爸那時在車上，之後有下車，下車之
    後我不太記得對方是否還有罵。我現場也有看到女生，她一
    開始在對方車上，之後才下車等語（偵卷第23頁至第24頁、
    第78頁），又被告不否認於上開時地有與告訴人發生口角（
    本院卷第39頁至第40頁），可知上開證人所稱之男子為被告
    ，是互核其等證詞，就告訴人於上開時地，按鳴喇叭後，遭
    被告辱罵本案言論一事所述相符。
(二)經本院勘驗監視器畫面結果如下：
　‧於畫面時間0時6分44秒至7分2秒，巷口出現1輛白色汽車停在
    該處，駕駛座車門打開，該駕駛（下稱A男）下車後關門，
    往畫面左方走進鏡頭遠處建築物。
　‧於畫面時間0時8分2秒，巷口出現1輛黑色汽車經過白色汽車
    右側並右轉駛離；後於畫面時間0時8分6秒，聽聞喇叭聲響1
    聲。
　‧於畫面時間0時8分10秒至15秒，A男由鏡頭遠處建築物走出，
    並朝白色汽車方向走，其走到白色汽車左邊時，白色汽車往
    前行駛。A男以臺語稱：「看三小啊」？
　‧於畫面時間0時8分20秒，白色汽車車尾在巷口左邊停住，白
    色汽車後方出現黑色汽車在巷口左轉，A男則仍在原處。
　‧於畫面時間0時8分23秒，黑色汽車在巷口左轉。A男以臺語稱
    ：「你很趕哪啊、你很趕哪啊」。
　‧於畫面時間0時8分29秒，黑色汽車在巷口左轉並停住。
　‧於畫面時間0時8分30秒，周廣智由鏡頭近處建築物走出，並
    朝黑色汽車方向走。告訴人稱：「我要下車」，A男則以臺
    語吼叫：「安那啊，你很趕哪啊」。
　‧於畫面時間0時8分33秒，白色汽車車尾閃大燈，周廣智朝黑
    色汽車方向走。A男以臺語稱：「幹你娘老雞掰，幹你娘雞
    掰啦」。
　‧於畫面時間0時8分38秒，巷口左邊白色汽車旁出現細腿之人
    ，該人繞過白色汽車車尾，往巷口左邊離開。A男以臺語稱
    ：「對啦，幹你娘老雞掰。幹你娘老雞掰」。
　‧於畫面時間0時8分49秒，A男在黑色汽車左側出現，以臺語稱
    ：「叭三小，幹」。告訴人以臺語稱：「是安那，不能說話
    ，都是你」。A男再以臺語稱：「幹你娘老雞掰」。　　
　　有本院勘驗筆錄1份存卷可查（本院卷第41頁至第55頁），
    而被告就勘驗結果坦承其為自白色汽車下車之人，亦為為本
    案言論之人（本院卷第35頁），是被告為A男即堪認定。而
    前開勘驗結果，核與上開證人證稱告訴人因擋住其行向之車
    輛駕駛座無人，故按鳴喇叭，被告即走出，對其告以本案言
    語等情相符，足徵上開證人之證言應均屬實在可信。
(三)被告雖以前詞置辯，並核與證人王玄甯於警詢中證稱：當時
    我聽到喇叭聲後，馬上從副駕駛座往駕駛趕快駛離，而林宗
    緯就走出來大聲罵我，是因為我們路途聊家務事時有些不愉
    快，所以林宗緯應該是認為我要離開所以對我大聲辱罵，而
    不是對告訴人等語相符（偵卷第38頁），惟依前揭勘驗結果
    可知，於0時8分15秒至49秒，被告走至白色汽車左邊時，該
    車即往前行駛而在巷口左邊停住，隨後黑色汽車在巷口左轉
    ，被告則在原處以臺語稱：「你很趕哪啊」等語，並開始與
    告訴人對話，而在對話過程中出現顯有針對按鳴喇叭一事辱
    罵之本案言論，自無從認定被告為本案言論之對象，是已稍
    微離開之白色汽車內之王玄甯、或被告所謂出來勸架之街坊
    鄰居、或僅單純宣洩情緒而非對任何人，從而，被告所辯，
    洵屬無據。
(四)按刑法第309條之公然侮辱罪中，所謂侮辱，凡未指摘或傳
    述具體事實，以言詞、文字、圖畫或動作，對他人表示不屑
    、輕蔑、嘲諷、鄙視或攻擊其人格之意思，足以對個人在社
    會上所保持之人格及地位，在客觀上達到貶損其名譽及尊嚴
    評價之程度，使他人在精神及心理上有感受到難堪或不快之
    虞者，即足當之。經查，被告辱罵告訴人「幹」、「幹你娘
    老雞掰」、「叭三小」等語，依一般社會通念，實有輕蔑、
    嘲諷、鄙視之意涵，此等言詞對於遭謾罵之對象而言，自均
    足以貶損他人名譽及社會評價，使他人在精神及心理上感受
    到難堪或不快，已足以貶損告訴人在社會上所保持之人格及
    聲譽地位。又本件案發在新北市汐止區保長路19巷巷口，係
    大眾得出入並得以共見共聞之場所，且告訴人在上開地點遭
    被告辱罵之際，除其本人與被告外，尚有證人周廣智、王玄
    甯在場，亦符合刑法第309條之「公然」要件。
(五)綜上所述，被告所辯上情，無非卸責之詞，不足採信。本件
    事證明確，被告之犯行，堪以認定。
(六)被告雖聲請傳喚證人王玄甯、被告父親及其友人、鄰居、調
    閱監視器畫面以交叉比對證詞之可信性，惟王玄甯業於警詢
    及偵查中證述如前，又被告未能提出其餘證人之姓名地址以
    供傳喚，亦無具體指出調閱何處之監視器影像，且前揭事項
    已臻明瞭無再調查之必要，要之，被告上開調查證據之聲請
    ，核無必要，附此敘明。
三、核被告所為，係犯刑法第309條第1項公然侮辱罪。被告公然
    以本案言論辱罵告訴人，係基於同一侮辱之犯意，在密接之
    時、地下所為，且侵害同一法益，為接續犯，應論以一罪。
    爰以行為人之責任為基礎，審酌被告僅因告訴人按鳴喇叭而
    心生不滿，不思理性處理，竟出口前開言語而為公然侮辱之
    犯行，且被告犯後否認犯行，未與告訴人商談和解賠償事宜
    ，犯後態度難認良好，兼酌被告自陳為國中肄業之教育程度
    、離婚無子女、在電影公司上班之家庭生活狀況（本院卷第
    38頁）等一切情狀，量處如主文所示之刑，並諭知如易服勞
    役之折算標準，以示懲儆。
據上論斷，依刑事訴訟法第299條第1項前段，刑法第309條第1項
、第42條第3項前段，刑法施行法第1條之1第1項，判決如主文。
本案經檢察官楊舒婷提起公訴，檢察官林在培到庭執行職務。
中　　華　　民　　國　　111 　年　　3 　　月　　11　　日
                  刑事第六庭  法　官　李欣潔
以上正本證明與原本無異。
如不服本判決應於收受送達後20日內向本院提出上訴書狀，並應
敘述具體理由。其未敘述上訴理由者，應於上訴期間屆滿後20日
內向本院補提理由書（均須按他造當事人之人數附繕本）「切勿
逕送上級法院」。
                              書記官  吳尚文
中　　華　　民　　國　　111 　年　　3 　　月　　17　　日
附錄本案論罪科刑法條
中華民國刑法第309條
公然侮辱人者，處拘役或9千元以下罰金。
以強暴犯前項之罪者，處1年以下有期徒刑、拘役或1萬5千元以
下罰金。